【裁判字號】    90,上易,2123
【裁判日期】    900724
【裁判案由】    侵占
【裁判全文】
臺灣高等法院刑事判決                            九十年度上易字第二一二三號
    上  訴  人  臺灣桃園地方法院檢察署檢察官
    被      告  乙○○
右上訴人因被告侵占案件，不服臺灣桃園地方法院九十年度易字第三三八號，中華民
國九十年三月二十九日第一審判決（起訴案號：臺灣桃園地方法院檢察署九十年度偵
字第六六九號）提起上訴，本院判決如左：
    主  文
原判決撤銷。
乙○○連續意圖為自己不法之所有，而侵占業務上所持有之物，處有期徒刑陸月，如
易科罰金，以參佰元折算壹日，緩刑貳年。
    事  實
一、被告乙○○自民國八十八年七月間某日起至八十九年一月間某日止任職於丙○○
    ○貿易股份有限公司（設於桃園縣中壢市○○路五八二之八號四樓，代表人甲○
    ○，下稱頂極公司）擔任業務員，負責向頂極公司合作之零售商收取頂極公司所
    寄賣之遠紅外線腰帶等保健產品之貨款，本應將所收貨款交回頂極公司，詎竟利
    用執行職務之便，意圖為自己不法之所有，並基於概括之犯意，自八十八年七月
    間起至八十九年一月十日止，連續多次將其因業務關係所持有之上述所收貨款共
    新台幣（下同）七萬九千六百元侵占入己，嗣經頂極公司多次催繳未果，始查悉
    上情。
二、案經頂極公司訴由臺灣桃園地方法院檢察署檢察官偵查起訴。
    理  由
一、訊據被告乙○○固坦承於右揭時地任職於告訴人頂極公司，惟堅決否認有何業務
    侵占犯行，辯稱伊是與頂極公司有一些貨物的糾紛，公司是採取寄賣的方式，做
    一些如遠紅外線腰帶等保健產品，有些貨物係伊經手，但少數在花蓮、台東的貨
    沒有去追，沒收回來，還放在伊家中，一直沒有處理，頂極公司找伊說那些貨要
    伊償還，伊有答應，當時說要分期償還，後來因為伊工作中斷就沒有還，伊沒搬
    家，但不常住家中云云。
二、惟查右揭事實，業據告訴人之代表人丁○○於原審指稱：「我們公司是寄賣，每
    個月會去查，業務底薪是三萬多，賣出去一份（產品）沒有再抽，范泳荃八十九
    年二月間離職，我去找他，他未搬家，但因他另有工作很難找，我找很多次後有
    碰到他，在八十九年二月和我簽了切結書，他還了一萬五後就沒有還，也沒和我
    聯絡我才告他，現在已和解了，錢也還清了」等語（原審八十九年三月十五日審
    判筆錄）。於本院審理時指稱：「（被告在告訴人公司擔任何職？）業務員，被
    告在八十九年一月十日離職。（職務為何？公司賣給客戶產品之方式為何？產品
    販售風險何人負責？）推銷產品及收取貨款『寄賣』『買斷』均有公司負
    責。（他剛才為何說三個月後均沒有領薪等語？）那係指八十九年一月離職以後
    的事，因我想給他自新機會，我們同意被告向公司拿貨去賣，離職前貨款屬我們
    公司，離職後則係被告向公司買斷。（那被告欠你們九萬九千六百元，係在離職
    前或離職後？）大部分係在離職前，有二萬左右之欠款係在離職後。（被告向客
    戶收取貨款，依約定應於何時繳回公司？）應馬上繳回公司」等語（本院九十年
    七月二日訊問筆錄）。再依卷附被告所出具之之八十九年二月二十九日切結書內
    容係載明：「本人范詠筌因八十八年間於丙○○○貿易（股）公司上班期間向公
    司提貨，因未能及時將所收貨款項與公司結算，所有金額共玖萬玖仟六佰元正，
    至此本人願立下切結書，如下：從八十九年三月份起分期攤還所有貨款，如有
    其中一期未能如期交還，願受法律制裁。分期攤還金額以每個月至少金額一萬
    元正，至民國八十九年十月止全數結清」等語（八十九年度他字第二五三○號偵
    查卷第五頁）。足見被告在告訴人頂極公司任職期間向告訴人公司提貨，確有未
    將所收貨款與公司結算情事，依告訴人頂極公司公司規定，被告所收取之貨款既
    需馬上繳回公司，被告卻未按時繳回，顯見其具有不法所有之意圖，縱使被告事
    後與告訴人和解，惟因侵占罪為即成犯，不因於審判中和解而有所影響。是本件
    事證明確，應依法論科。
三、核被告所為，係犯刑法第三百三十六條第二項之業務侵占罪。其先後多次犯行，
    時間密接，構成要件相同，顯係基於概括之犯意而為，為連續犯，依法應以一罪
    論。被告犯罪之後，刑法第四十一條已於九十年一月四日經立法院修正通過為：
    「犯最重本刑為五年以下有期徒刑以下之刑之罪，而受六個月以下有期徒刑或拘
    役之宣告，因身體、教育、職業或家庭之關係或其他正當事由，執行顯有困難者
    ，得以一元以上三元以下折算一日，易科罰金。但確因不執行所宣告之刑，難收
    矯正之效，或難以維持法秩序者，不在此限。併合處罰之數罪，均有前項情形，
    其應執行之刑逾六月者，亦同。」並於同年一月十日經總統公布，於同年一月十
    二日生效，比較新舊法之結果，以新法有利於被告，依刑法第二條第一項前段之
    規定，應適用新法，諭知易科罰金折算之標準。公訴人認被告所侵占之數額為九
    萬九千六百元，惟查告訴人代理人丁○○於本院審理時明白指稱被告欠告訴人之
    款項係在離職前，只有二萬元係在離職後等語。以此推算，因被告離職前所收貨
    款係屬於告訴人頂極公司，始有侵占問題，至於離職後則係被告向頂極公司買斷
    ，屬一般買賣，無所謂持有公司貨物可言，故上開積欠金額，自應扣除其離職後
    所積欠之二萬元部分，實應為七萬九千六百元，公訴人認係侵占九萬九千六百元
    ，容有未洽，併予敘明。
四、原審未察，僅以告訴人事後於審判中與被告和解，不願追究，即推論被告犯行與
    侵占之要件不符，而為無罪之諭知，容有未洽。檢察官上訴意指亦指稱(一)侵占罪
    為即成犯，不因於審判中和解而有所影響。(二)告訴人於告訴狀明白指訴稱：被告
    於任職告訴人公司期間，假職務之便，於收取貨款後卻侵占為己有等語。(三)被告
    所親立之切結書上亦稱：於上班期間向公司提貨，未將所收貨款向公司結算而侵
    占。(四)告訴人於八十九年十二月二十日本署偵查中陳稱：「被告於八十九年一月
    離職；被告擔任業務員，負責收貨款」等語。(五)被告於九十年三月十五日原審審
    理中供稱：「我是八八年七月至八九年一月在那作，我是業務，也要負責收貨款
    」等語。應認檢察官之上訴為有理由，自應由本院將原判決撤銷改判。爰審酌被
    告犯罪之動機、目的、手段、所侵占之數額，對告訴人所造成之損害，被告犯罪
    後已與告訴人達成和解，賠償告訴人損失等一切情狀，量處有期徒刑六月，並諭
    知易科罰金之折算標準，末查被告因一時貪念而侵占公司款項，其於犯罪之後已
    與告訴人頂極公司達成和解，賠償告訴人損失，經告訴人代表人丁○○陳述明確
    ，被告經此次科刑，當知所警惕，而無再犯之虞，故認對其所宣告之刑以暫不執
    行為適當，爰併予宣告緩刑二年，以勵自新。
據上論斷，應依刑事訴訟法第三百六十九條第一項前段、第三百六十四條、第二百九
十九條第一項前段，刑法第二條第一項前段、第五十六條、第三百三十六條第二項、
第四十一條第一項、第七十四條第一款，罰金罰鍰提高標準條例第一條前段、第二條
，判決如主文。
本案經檢察官吳慎志到庭執行職務。
中    華    民    國     九十     年       七       月       二十四     日
            臺灣高等法院刑事第十七庭
                              審判長法  官  陳  正  雄
                                    法  官  許  宗  和
                                    法  官  許  錦  印
右正本證明與原本無異。
不得上訴。
                                    書記官  黃  德  煌
中    華    民    國     九十     年       七       月       二十五     日
附錄本判決論罪科刑法條：
刑法第三百三十六條第二項：
對於業務上所持有之物，犯前條第一項之罪者，處六月以上五年以下有期徒刑，得併
科三千元以下罰金。


司法院資訊處製作；財團法人民間司法改革基金會備份。
